臺灣臺北地方法院刑事判決
111年度審訴字第2069號
公  訴  人  臺灣臺北地方檢察署檢察官
被      告  陳品榮



上列被告因詐欺等案件，經檢察官提起公訴（111年度偵字第152
88號），被告於本院準備程序中就被訴事實為有罪之陳述，經本
院告以簡式審判程序之旨，並聽取當事人之意見後，裁定改行簡
式審判程序，並判決如下：
    主  文
陳品榮犯三人以上共同詐欺取財罪，處有期徒刑壹年。
扣案如附表所示之行動電話貳具沒收。
    事  實
一、陳品榮依其智識及一般社會生活通常經驗，可知悉一般人或
    公司行號均可自行至自動櫃員機提領所使用帳戶內之款項，
    並無任何資格限制，如非欲遂行詐欺取財等財產犯罪，要無
    支付與勞務內容顯不相當之高額報酬指示他人代為提款之必
    要，其足以預見真實姓名年籍不詳、綽號「蔓越莓」、「報
    堂口不會打五折」及「沙琪瑪」等人從事詐欺犯罪，仍受其
    指揮提款上繳，為賺取報酬，甘冒造成他人財產上利益受損
    之風險，擔任俗稱提款車手之工作（涉犯參與同一組織犯罪
    部分，先經起訴，現經臺灣新北地方法院以111年度金訴字
    第1288號案件審理，詳後述），其等透過TELEGRAM通訊軟體
    聯繫，共同意圖為自己不法所有，基於三人以上共同詐欺取
    財與掩飾、隱匿特定犯罪所得之來源及去向之洗錢犯意聯絡
    ，先推由詐欺集團不詳成員於民國111年5月1日下午3時22分
    許，假冒為博客來客服人員撥打電話予蔡嫚璟，稱因作業疏
    失將重複扣款云云，致蔡嫚璟陷於錯誤，而於同年月2日下
    午2時6分許，匯款新臺幣（下同）4萬9,986元（下稱本案款
    項，起訴書誤植為4萬9,987元，應予更正）至中華郵政帳號
    末3碼773號帳戶（帳號詳卷，下稱本案帳戶），再由「報堂
    口不會打五折」在臺北市文山區保儀路26巷內交付本案帳戶
    提款卡及密碼予陳品榮，陳品榮復依「蔓越莓」之指示，於
    同（2）日下午2時25分至27分許，於臺北市文山區某ATM接
    續提領本案款項，提領過程中並有「報堂口不會打五折」及
    「沙琪瑪」在旁監看，陳品榮再將本案款項放置於指定地點
    上繳予「報堂口不會打五折」，以此方式掩飾特定犯罪所得
    之本質、來源及去向。
二、案經臺北市政府警察局文山第一分局報請臺灣臺北地方檢察
    署檢察官偵查起訴。
    理  由
壹、證據能力部分：
    本案據以認定事實之供述證據，公訴人及被告陳品榮於本院
    言詞辯論終結前均未爭執其證據能力，經審酌該等證據之取
    得並無違法，且與本案待證事實具有關聯性，依刑事訴訟法
    第159條之5之規定，自有證據能力；至非供述證據部分，與
    本案事實具自然關聯性，且非公務員違背法定程序所取得，
    依同法第158條之4規定反面解釋，亦具證據能力。
貳、實體部分：
一、認定事實所憑之證據及理由： 
  ㈠上揭事實，業據被告於本院審理時坦承不諱（見審訴字卷第4
    6頁），核與證人即被害人蔡嫚璟於警詢之證述情節相符（
    見偵字卷第389至390頁），且有臺北市政府警察局文山第一
    分局搜索扣押筆錄暨扣押物品收據及目錄表、沿途監視器錄
    影畫面翻拍照片、被告與成員「蔓越莓」之對話紀錄擷圖、
    中華郵政股份有限公司111年6月2日儲字第1110165073號函
    暨本案帳戶交易明細及臺北市政府警察局文山第一分局111
    年7月28日北市警文一分刑字第1113006015號函檢附之自動
    櫃員機監視器畫面翻拍照片之證據可佐（見偵字卷第53至59
    、67至75、81至90、133、159至167、381至385頁），足認
    被告上開任意性自白確與事實相符，堪以採信。
  ㈡查被告依集團成員「蔓越莓」之指示，持提款卡提領本案款
    項後，將上開現金贓款上繳其他成員而層層轉交，致款項之
    流向去向不明而無從追查，客觀上已製造該詐欺犯罪所得金
    流斷點，達成隱匿犯罪所得之效果，妨礙該詐欺集團犯罪之
    偵查，自構成洗錢防制法第2條第2款「掩飾或隱匿特定犯罪
    所得之本質、來源、去向、所在、所有權、處分權或其他權
    益者」之洗錢行為甚明。
  ㈢又被告雖未自始至終參與各階段之犯行，而僅參與提領被害
    人受訛詐之贓款並上繳予集團成員之工作，惟其與所屬詐騙
    集團其他成年成員既為詐欺被害人而彼此分工，參與詐欺取
    財罪之部分構成要件行為，且被告所為係詐欺取財罪所不可
    或缺之內部分工行為，並相互利用其他成員之行為，以共同
    達成犯罪之目的，堪認係在合同意思範圍內，各自分擔犯罪
    行為之一部，並相互利用他人之行為，以達犯罪之目的，被
    告於主觀上對於參與詐欺犯行之成員含自己達三人以上之事
    ，亦屬知悉，自應就所參與犯行，對於全部所發生之結果共
    同負責。
  ㈣綜上，本案事證明確，被告犯行堪以認定，應依法論科。
二、論罪科刑：
  ㈠法律適用：
    核被告所為，係犯刑法第339條之4第1項第2款之三人以上共
    同詐欺取財罪及洗錢防制法第14條第1項之洗錢罪。
  ㈡共犯及罪數關係：
  ⒈被告與共犯「蔓越莓」、「報堂口不會打五折」及「沙琪瑪
    」等本案詐騙集團成年成員就上開犯行間，係在合同意思範
    圍內，各自分擔犯罪行為之一部，並相互利用他人之行為，
    以達遂行加重詐欺取財及洗錢等犯行，有犯意聯絡及行為分
    擔，應論以共同正犯。
  ⒉被告就被害人所匯款項之多次提款行為，乃基於詐欺取財之
    單一犯意，時間密接、地點相同，各行為之獨立性極為薄弱
    ，在刑法評價上，以視為數個舉動之接續施行，合為包括之
    一行為予以評價，均屬接續犯，各論以一罪即足。
  ⒊被告以一行為同時觸犯三人以上共同詐欺取財罪及洗錢罪，
    屬想像競合犯，應依刑法第55條規定，從一重之三人以上共
    同詐欺取財罪處斷。
　㈢量刑審酌：
　  爰以行為人責任為基礎，審酌被告不思以正途獲取財物，竟
    擔任詐欺集團提款車手，使被害人受有財產損害，並危害財
    產交易安全，實屬不該，念及被告犯後坦認犯行，且非居於
    詐欺犯罪主導地位，並與被害人和解成立，依約賠償中，有
    本院和解筆錄及公務電話紀錄在卷可佐，兼衡被告審理時自
    述高中肄業之智識程度、未婚、現服役、月薪約3萬8,000元
    、無需扶養親人等生活狀況，暨其獲利與否、犯罪動機、目
    的、手段及被害人被詐欺之財物金額（被告提款金額）高低
    等一切情狀（被告於本院審理時坦承起訴罪名，是就被告所
    犯洗錢防制法部分，原應減輕其刑，然被告就上開犯行係從
    一重論處三人以上共同詐欺取財罪，是此部分想像競合輕罪
    得減刑部分，本院量刑時併予審酌），量處如主文第1項所
    示之刑。　
三、沒收之說明：
  ㈠犯罪所用之物：
　　扣案如附表所示之行動電話2具，為被告所有，且為其犯本
    案犯行與共犯聯繫之用，據其於準備程序時供承無誤，應依
    刑法第38條第2項之規定，宣告沒收。其餘扣案現金、金融
    卡、紋身貼紙、提款明細及被告自用手機，或與本案無直接
    關聯，或宣告沒收並無刑法上重要性，不予宣告沒收。
  ㈡犯罪所得：
    被告於本院準備程序中堅稱本次犯行尚未領到報酬，卷內亦
    無積極事證可認被告已取得本案報酬，而本案財物上繳部分
    被告已無處分權限，爰不予宣告沒收犯罪所得。
四、不另為不受理諭知部分：
    公訴意旨另以被告所為亦涉犯組織犯罪防制條例第3條第1項
    後段之參與犯罪組織罪云云。惟查，被告前因參與同一詐欺
    犯罪組織而涉犯參與犯罪組織罪嫌，業經臺灣新北地方檢察
    署檢察官以111年度偵字第22248號起訴，於111年7月25日繫
    屬於臺灣新北地方法院，現以111年度金訴字第1288號案件
    審理中等情，有臺灣高等法院被告前案紀錄表及起訴書在卷
    ，本案則於同年9月5日始繫屬於本院，亦有收文章戳在卷可
    憑，既繫屬在後，自無庸再另論以參與犯罪組織罪，以避免
    重複評價，此部分與前述認定有罪部分屬於裁判上一罪關係
    ，然因被告自白本案全部犯行，本院始踐行簡式審判程序審
    理，且查無出於事實認定某部分罪嫌不足之情形，而係因法
    律適用（想像競合）所致不得重複裁判，核與刑事訴訟法第
    273條之1規範意旨所稱不得改行簡式程序之情形有間（立法
    理由及法院辦理刑事訴訟案件應行注意事項第139點參照）
    ，為求訴訟經濟、減少被告訟累，檢察官及被告對該程序均
    無異議，各自充分實行其訴訟權，爰不另為不受理之諭知。
據上論斷，應依刑事訴訟法第273條之1第1項、第299條第1項前
段（依法院辦理刑事訴訟案件應行注意事項第159點，判決書據
上論結部分，得僅引用應適用之程序法條），判決如主文。
本案經檢察官李建論提起公訴，檢察官陳孟黎到庭執行職務。 
中　　華　　民　　國　　111 　年　　11　 月　   30 　日
                  刑事第二十庭  法  官  賴鵬年 
上正本證明與原本無異。 
如不服本判決應於收受送達後20日內向本院提出上訴書狀，並應
敘述具體理由；其未敘述上訴理由者，應於上訴期間屆滿後20日
內向本院補提理由書（均須按他造當事人之人數附繕本）「切勿
逕送上級法院」。告訴人或被害人如對於本判決不服者，應具備
理由請求檢察官上訴，其上訴期間之計算係以檢察官收受判決正
本之日期為準。 
                                書記官 林意禎
中　　華　　民　　國　　111 　年　　11　　月　　30　　日
附錄本案論罪科刑法條全文：
中華民國刑法第339條之4
犯第339條詐欺罪而有下列情形之一者，處1年以上7年以下有期
徒刑，得併科1百萬元以下罰金：
一、冒用政府機關或公務員名義犯之。
二、三人以上共同犯之。
三、以廣播電視、電子通訊、網際網路或其他媒體等傳播工具，
    對公眾散布而犯之。
前項之未遂犯罰之。
洗錢防制法第14條
有第二條各款所列洗錢行為者，處7年以下有期徒刑，併科新臺
幣5百萬元以下罰金。
前項之未遂犯罰之。
前二項情形，不得科以超過其特定犯罪所定最重本刑之刑。
附表：
應沒收之物（犯罪所用之物） ASUS廠牌行動電話1具（IMEI碼：000000000000000）、APPLE廠牌行動電話1具（IMEI碼：0000000000000000）。